【裁判字號】    97,易,732
【裁判日期】    971211
【裁判案由】    毒品危害防制條例
【裁判全文】
臺灣基隆地方法院刑事判決               97年度易字第732號
公  訴  人  臺灣基隆地方法院檢察署檢察官
被      告  乙○○
上列被告因違反毒品危害防制條例案件，經檢察官提起公訴（97
年度毒偵字第2248號），被告並於準備程序進行中為有罪之陳述
，本院乃裁定以簡式審判程序進行審理，並判決如下：
    主  文
乙○○施用第二級毒品，累犯，處有期徒刑肆月，如易科罰金以
新臺幣壹仟元折算壹日。
    事  實
一、前案紀錄：
  (一)乙○○前因初犯施用毒品案件，經觀察、勒戒後，認無繼續
    施用毒品之傾向，於民國94年5 月13日經釋放出所，並由臺
    灣基隆地方法院檢察署檢察官於同日，以94年度毒偵緝字第
    54號為不起訴處分確定。
  (二)其後，又於前揭(一)所述之觀察勒戒執行完畢經釋放出所以後
    之五年以內，再犯施用毒品案件（二犯施用毒品案件），由
    臺灣基隆地方法院檢察署檢察官聲請以簡易判決處刑，經本
    院於95年6 月19日，以95年度基簡字第543 號判決有期徒刑
    二月確定，95年9 月30日發監執行、95年11月29日執行完畢
    （構成累犯）。
  (三)繼而復分別因(甲)三犯施用毒品案件，由臺灣基隆地方法院檢
    察署檢察官聲請以簡易判決處刑，經本院於96年1 月31日，
    以95年度基簡字第1239號判決有期徒刑四月確定；(乙)犯詐欺
    案件，經本院於96年6 月21日，以96年度易字第185 號判決
    有期徒刑四月確定；(丙)四犯施用毒品案件，由臺灣基隆地方
    法院檢察署檢察官聲請以簡易判決處刑，經本院於96年6 月
    25日，以96年度基簡字第695 號判決有期徒刑三月確定。所
    犯(甲)(乙)(丙)三案，則經合併計算執行期間並經先、後發監；乃
    乙○○僅受有期徒刑之一部執行，中華民國九十六年罪犯減
    刑條例旋於96年7 月16日公布施行，所犯(甲)(乙)二案遂經依法
    減刑、定刑（本院96年度聲減字第164 號裁定、96年度聲減
    字第793 號裁定），再與所犯(丙)案重新合併計算執行期間，
    俾由檢察官指揮執行而於97年4 月14日赦免餘刑經釋放出監
    （構成累犯）。
二、本案事實：
    乙○○猶不思戒除毒癮，復基於施用第二級毒品安非他命類
    （安非他命暨甲基安非他命）之犯意，於97年7 月2 日晚間
    7 時，在臺北縣萬里鄉○○路之不詳友人住處，將安非他命
    類置入玻璃球內燒烤使生霧化白煙再以口鼻吸食，藉以施用
    第二級毒品安非他命類1 次。乃為警於97年7 月3 日凌晨2
    時30分，在基隆市○○街328 號附近因案查獲，嗣經採其尿
    液送驗，結果呈安非他命暨甲基安非他命陽性反應，而悉上
    情。
三、案經基隆市警察局第一分局移送臺灣基隆地方法院檢察署檢
    察官偵查起訴。
    理  由
壹、程序事項
一、查刑事訴訟法第二百八十四條之一：「除簡式審判程序、簡
    易程序及第三百七十六條第一款、第二款所列之罪之案件外
    ，第一審應行合議審判。」業於本案繫屬以前經公布施行。
    兼以本案起訴罪名，核與刑事訴訟法第三百七十六條第一款
    、第二款之規定相符，是其當有首開規定之適用，即其法院
    組織應為獨任審判無誤。
二、次查，本案被告乙○○所犯者，非為死刑、無期徒刑、最輕
    本刑為三年以上有期徒刑之罪或高等法院管轄之第一審案件
    ；兼以被告業於準備程序進行中，就被訴事實為有罪之陳述
    ，本院乃告知其簡式審判程序之旨，並於聽取公訴人及被告
    之意見後，依刑事訴訟法第二百七十三條之一第一項規定，
    裁定改行簡式審判程序。準此，本案當亦有刑事訴訟法第一
    百五十九條第二項前段，「不受傳聞證據法則拘束」之例外
    性規定之適用。
貳、實體事項
一、前揭事實業據被告乙○○於本院審理時坦承在卷；且被告為
    警查獲後所採集之尿液檢體，經送請臺灣尖端先進生技醫藥
    股份有限公司以氣相層析質譜儀法為確認檢驗之結果，呈安
    非他命暨甲基安非他命陽性反應。此亦有臺灣尖端先進生技
    醫藥股份有限公司97年7 月30日濫用藥物檢驗報告1 紙暨足
    相對應之尿液檢體對照表1 件在卷可憑；參之以酵素免疫分
    析或薄層定性分析等方式為初步篩檢者，檢驗結果雖有相當
    程度偽陽性之可能，然以氣（液）相層析、質譜分析之儀器
    為交叉確認者，檢驗結果出現偽陽性之機率則極低，因而具
    有公信力，核足為對涉嫌人不利之認定；尤以「毒品施用後
    於尿液、血液中可檢出之最大時限，與施用劑量、施用頻率
    、施用方式、施用者飲水量之多寡、個人體質、代謝情況、
    檢體收集時間點及所用檢測方法之靈敏度等因素有關，因個
    案而異。依據Clarke's Isolation Identification of Dru
    gs第二版記載，血液中藥物之半衰期（濃度減半所需時間）
    分別為古柯鹼0.7-1.5 小時、海洛因3 分鐘（其代謝物為嗎
    啡2-3 小時）、嗎啡2-3 小時、大麻20-36 小時、安非他命
    12小時（當尿液偏酸性時，為4-8 小時）、甲基安非他命9
    小時、Ketamine2-4 小時，而MDMA約8.49小時。一般於尿液
    中可檢出之最大時限，古柯鹼為施用後1-4 天、海洛因2-4
    天、嗎啡2-4 天、大麻1-10天、安非他命1-4 天、甲基安非
    他命1-5 天、MDMA1-4 天、MDA1-4天、Ketamine2-4 天。」
    此復曾經行政院衛生署藥物食品檢驗局以92年7 月23日管檢
    字第0920005609號函釋在案。勾稽以觀，足見被告於本院審
    理時之任意性自白，與事實相符，堪可採信。再者，被告查
    有如本判決事實欄一所載施用毒品之前案紀錄。觀諸卷附臺
    灣高等法院被告前案紀錄表、不起訴處分書、刑事判決之內
    容即明。從而，本案事證明確，參照最高法院97年9 月9 日
    97年度第5 次刑事庭會議二決議意旨，被告於初犯施用毒品
    案件之五年以內，再犯施用毒品之犯行，堪可認定，應依法
    論科。
二、論罪科刑：
  (一)查海洛因、安非他命類分別係毒品危害防制條例所列管之第
    一級、第二級毒品，此為該條例第二條第二項第一款、第二
    款所明定。按犯毒品危害防制條例第十條之罪（施用毒品罪
    ）者，檢察官應聲請法院裁定，令被告入勒戒處所觀察、勒
    戒，經勒戒處所陳報，認受觀察、勒戒人無繼續施用毒品傾
    向者，應即釋放，並為不起訴之處分；認有繼續施用毒品傾
    向者，即應聲請法院裁定令入戒治處所強制戒治，俟強制戒
    治期滿釋放，再為不起訴之處分。惟依上揭規定觀察勒戒或
    強制戒治執行完畢釋放後，五年內再犯毒品危害防制條例第
    十條之罪（施用毒品罪）者，檢察官即應依法追訴，毒品危
    害防制條例第二十條第一項、第二項、第二十三條第二項分
    別定有明文。
  (二)核被告於初犯施用毒品案件以後之五年以內，再犯施用第二
    級毒品安非他命類之行為，係犯毒品危害防制條例第十條第
    二項之施用第二級毒品罪。被告施用毒品前、後持有第二級
    毒品安非他命類（安非他命、甲基安非他命）之低度行為，
    應為其施用第二級毒品之高度行為所吸收，不另論罪。
  (三)查起訴書雖誤繕被告施用毒品之時間，然此業據蒞庭檢察官
    於未變動其社會基本事實同一性之前提下，當庭更正如本判
    決事實欄之所載，此有本院審判筆錄在卷可稽；核此更正範
    圍，亦無礙於原起訴所特定之事實。本於檢察一體之原則，
    本院當以蒞庭檢察官所到庭更正者，為起訴所指之犯罪時間
    。
  (四)被告曾有如本判決事實欄一(二)(三)所載之犯罪科刑及刑之執行
    情形，此有臺灣高等法院被告前案紀錄表在卷可稽，其於前
    案有期徒刑執行完畢或受一部之執行而赦免後，五年以內，
    故意再犯本起最重本刑有期徒刑以上之罪，為累犯，應依刑
    法第四十七條第一項規定，加重其刑。
  (五)本院審酌被告犯罪之動機、吸食頻率、曾有施用毒品之前科
    仍不知戒除，惟慮及其犯後坦承犯行、所犯乃戕害自己身心
    健康，尚未危及他人等一切情狀，量處如主文所示之刑，併
    諭知易科罰金之折算標準。
據上論斷，應依刑事訴訟法第二百八十四條之一、第二百七十三
條之一第一項、第二百九十九條第一項前段，毒品危害防制條例
第二十三條第二項、第十條第二項，刑法第十一條前段、第四十
七條第一項、第四十一條第一項前段，判決如主文。
本案經檢察官甲○○到庭執行職務。
中    華    民    國    97    年    12    月    11    日
                  刑事第四庭法  官  王慧惠
以上正本證明與原本無異。
如不服本判決應於收受本判決後10日內向本院提出上訴書狀，其
未敘述上訴理由者，並得於提起上訴後10日內向本院補提理由書
狀（均須按他造當事人之人數附繕本。）「切勿逕送上級法院」
中    華    民    國    97    年    12    月    11    日
                            書記官  王一芳
附錄論罪法條：
毒品危害防制條例第10條第2項
施用第 2級毒品者，處3 年以下有期徒刑。


司法院資訊處製作；財團法人民間司法改革基金會備份。
